【裁判字號】    98,台上,2463
【裁判日期】    981224
【裁判案由】    請求損害賠償
【裁判全文】
最高法院民事判決            九十八年度台上字第二四六三號
上  訴  人  甲○○
訴訟代理人  王瀅雅律師
被 上訴 人  永豐金租賃股份有限公司
          
法定代理人  丙○○
被 上訴 人  乙○○
上 列一 人
訴訟代理人  吳信穎律師
上列當事人間請求損害賠償事件，上訴人對於中華民國九十七年
十月七日台灣高等法院第二審更審判決（九十七年度勞上更(一)字
第一號），提起上訴，本院判決如下：
    主  文
上訴駁回。
第三審訴訟費用由上訴人負擔。
    理  由
本件上訴人主張：伊於民國八十五年十二月間任職建華商業銀行
股份有限公司，八十八年八月外派至該銀行關係企業即被上訴人
永豐金租賃股份有限公司（以下稱永豐金公司）處任職，工作績
效向受主管肯定。詎已婚之被上訴人乙○○於九十一年十月、十
一月間，迭於工作場所或利用與伊出差機會，不斷對伊性騷擾，
令伊深感噁心與厭惡，精神上甚感痛苦，經向永豐金公司申訴，
永豐金公司主管人員均未按該公司所訂定之「性騷擾防制措施、
申訴及懲戒辦法」處理，明顯違反勞動契約與勞動法令，伊已依
勞動基準法第十四條第一項第六款之規定終止雙方勞動契約，永
豐金公司應依法給付資遣費；如認伊與永豐金公司間屬委任關係
，伊亦得依永豐金公司所訂定之工作規則請求給付資遣費。而乙
○○對伊施以性騷擾，永豐金公司未採取立即有效之糾正及補救
措施，伊亦得依性別工作平等法（原名稱：兩性工作平等法）之
規定，請求被上訴人連帶賠償慰撫金，爰依勞動基準法第十七條
、永豐金公司工作規則、性別工作平等法第二十七條、第二十八
條及第二十九條等規定，求為命(一)、永豐金公司給付伊新台幣（
下同）一百零二萬六千八百八十四元；(二)、被上訴人連帶給付伊
三百萬元，並均加付法定遲延利息之判決（上訴人超過上開本息
之請求，業受敗訴判決確定）。
被上訴人永豐金公司則以：上訴人係擔任伊法務部門之經理，雙
方係成立委任關係，無勞動基準法之適用，亦不適用伊所訂工作
規則。縱認上訴人適用勞動基準法及伊所訂工作規則，因上訴人
主張性騷擾事件發生於九十一年十月、十一月間，上訴人已於同
年十二月、九十二年七月二十九日向伊申訴，竟遲至九十三年一
月十三日始通知伊終止雙方勞務契約，已罹於勞動基準法第十四
條第二項規定及伊所訂工作規則第十八條規定之三十日除斥期間
，不得請求資遣費。伊基於公平、客觀之立場、管理上之全盤考
量，並顧及雙方名譽及感受，就上訴人申訴遭乙○○性騷擾一事
，採取調動座位或部門等措施，完全合情、合理，絕無違反性別
工作平等法及伊所訂性騷擾防制措施、申訴及懲戒辦法等相關規
定等語，資為抗辯。被上訴人乙○○則以：伊於九十一年九月間
升任襄理之前，固曾與上訴人牽手、親吻臉頰之行為，惟當時二
人關係密切，該等行為均在社會一般人可以接受之範圍內，至於
上訴人主張於九十一年十月、十一月間遭伊性騷擾，並非實在。
縱認伊於上訴人主張之時間，有對上訴人性騷擾行為，上訴人所
請求之賠償金額亦屬過高等語，資為抗辯。
原審審理結果以：上訴人主張乙○○於九十一年十月至十一月間
，對其為性騷擾，被上訴人乙○○則承認於同年九月升任襄理前
，固曾牽上訴人之手及親吻其臉頰，但未於同年十月及十一月間
對上訴人為前開行為，因此應先確定係基於何時之性騷擾行為所
生之損害賠償請求權。按受僱者於執行職務時，任何人以性要求
、具有性意味或性別歧視之言詞或行為，對其造成敵意性、脅迫
性或冒犯性之工作環境，致侵犯或干擾其人格尊嚴、人身自由或
影響其工作表現，為性騷擾。受僱者或求職者因前開性騷擾情事
，受有損害者，由雇主及行為人負連帶賠償責任，性別工作平等
法第十二條第一項、第二十七條第一項分別定有明文。又前開損
害賠償請求權乃因行為人之性騷擾行為而生，不同之性騷擾行為
，即發生不同之損害賠償請求權。乙○○於九十一年九月間或同
年十月至十一月間為性騷擾，雖均可發生上訴人之損害賠償請求
權，但因性騷擾所生之損害賠償請求權，自請求權人知有損害及
賠償義務人時起，二年間不行使而消滅，同法第三十條已明定，
上訴人係於九十三年九月二十九日起訴，乙○○於九十一年十月
至十一月間為性騷擾或於同年九月間為性騷擾，攸關上訴人起訴
時是否已逾二年，從而上訴人主張之損害賠償請求權，究係基於
乙○○於何時所為之性騷擾所生，自應先予確定。查上訴人於起
訴狀中表明其損害賠償請求權之原因事實，為乙○○於九十一年
十月及十一月間所為性騷擾，乙○○於第一次答辯狀及其後之答
辯，雖均坦承其曾於同年九月之前為前開行為，但均否認於上訴
人所主張之期間有該行為，上訴人就乙○○所為前開抗辯，仍主
張乙○○於九十一年九月升任襄理之前行為並無異狀，乙○○行
為時間為同年十月至十一月間，並補充其原因事實之陳述，具體
表明乙○○自同年十月中旬某日起至同年十一月三十日，對其性
騷擾之具體日期及態樣，更於更審程序中，具狀反駁乙○○之行
為係於九十一年九月以前。上訴人主張之損害賠償請求權，係基
於乙○○於九十一年十月至十一月間對其性騷擾所生之請求權，
至於在此之前，乙○○是否對其為性騷擾，不在其請求範圍之內
。關於乙○○有無於九十一年十月至十一月間對上訴人性騷擾及
上訴人請求被上訴人連帶賠償精神上損害部分：按受僱人依性別
工作平等法規定請求損害賠償時，應就其於執行職務時，行為人
對其施以性要求、具有性意味或性別歧視之言詞或行為，依社會
通常之觀念，足認該言詞或行為已侵犯或干擾其人格尊嚴、人身
自由之事實負舉證責任。本件上訴人主張乙○○於九十一年十月
、十一月間，對其為性騷擾，但為乙○○所否認，依前開說明，
應由上訴人就乙○○對其施以性要求、具有性意味或性別歧視之
言詞或行為，依社會通常之觀念，足認該言詞或行為已侵犯或干
擾其人格尊嚴、人身自由之事實負舉證責任。查乙○○於台北市
政府受理上訴人性別工作平等法申訴案件時，表示約於九十年二
人曾於上訴人車上，經上訴人同意後有進一步之親密舉動等語，
有該府九十四年十二月二十六日府勞二字第○九四三八○四八二
○○號函覆原法院前審時所檢送之上訴人申訴案卷可稽。於本件
審理中，乙○○一再承認於九十一年九月升襄理前與上訴人有密
切交往，曾牽上訴人之手及親吻其臉頰等語，雖可認乙○○曾對
上訴人為具有性意味之行為，然乙○○前開陳述，並未談及行為
之時間，乙○○係於九十一年九月一日升為襄理，其升任襄理乃
上訴人所拔擢，為兩造所不爭，於乙○○升任襄理後，上訴人認
其表現不理想，對上訴人之指導均不理會，二人於乙○○升任襄
理前後，彼此關係確有重大改變，又對照二人之請假及出差資料
，亦無於九十一年十月至十一月間一同出差情形，且兩造於九十
二年一月七日工作討論會中之談話，乙○○並非針對上訴人所主
張於九十一年十月至十一月間性騷擾之事實而為承認，不生對上
訴人主張之事實為自認之問題，難依前開談話或陳述，認上訴人
已無庸就其主張之事實舉證。至於證人許時偉證述：九十一年底
上訴人告訴伊遭受乙○○騷擾等語；證人張菁純證述：九十一年
上訴人有提過，對乙○○感覺不是很舒服等語；證人張適宜證述
：上訴人提到性騷擾的事，有身體未經允許情形碰觸等語；證人
永豐金公司職員陳永慶證述：九十二年八月一日伊上班第一天，
上訴人告訴伊乙○○對上訴人性騷擾等語。而台北市立萬芳醫院
於原審更審前函覆稱：上訴人自九十二年七月二十九日因憂鬱症
持續就診，依個案推估約在九十一年年底出現症狀，與上訴人所
述係於九十一年十月至十一月間，遭受性騷擾，有時間上先後順
序之關連性等語。然上開證人所言及萬芳醫院之記載，均係上訴
人事後告知，而非其等所親見，上開證人無一能證明乙○○之行
為在九十一年十月至十一月間，萬芳醫院之推估亦僅約略時間，
非完全精確，因此仍難據以認定乙○○於上述時間有上訴人所主
張足以發生本件損害賠償請求權之性騷擾行為。上訴人既未能舉
證證明乙○○於九十一年十月、十一月間對其有性騷擾之行為，
其主張依性別工作平等法第二十七條、第二十八條及第二十九條
規定，請求被上訴人連帶賠償其精神上損害三百萬元，即屬無據
。關於上訴人依勞動基準法請求永豐金公司給付資遣費部分：查
永豐金公司所訂工作規則第二條第一項規定：凡受本公司任僱從
事工作獲致工資者均適用之。所謂任僱，由文義解釋，本應包含
任用及僱用在內。且該工作規則第五十九條第一項規定：本公司
員工職稱如附表。而依其附表，經理亦包含在內。上訴人雖為永
豐金公司之經理，仍有該工作規則適用。然依勞動基準法第十四
條第二項及前開工作規則第十八條第二項規定，員工以公司違反
勞工法令，致有損其權益之虞之原因終止契約時，應於知悉情形
之日起，三十日內為之。上訴人自承於九十一年十二月間向永豐
金公司之人事經理陳文玲申訴，陳文玲並未積極處理，反於翌日
拿「羅生門」一書予上訴人，則上訴人於陳文玲交付「羅生門」
一書時，當已知悉永豐金公司無處理此事之意，而有違反勞工法
令之事實，上訴人應於斯時起三十日內向永豐金公司為終止契約
之意思表示。又上訴人主張：其於九十二年七月二十九日再向永
豐金公司申訴，永豐金公司雖於同年八月將乙○○調至審查處及
調整座位，但上訴人仍須監督乙○○之業務而與乙○○有所接觸
，所生精神壓力與痛苦並未根除，永豐金公司主管人員僅在安撫
上訴人，避免驚動董事長，根本無意處理等語。則於永豐金公司
於九十二年八月一日將乙○○調至審查部門，仍使上訴人監督乙
○○業務時，亦已知悉永豐金公司無意處理而有違反勞工法令之
事實，上訴人即應於斯時起三十日內為終止之意思表示。上訴人
卻遲至九十三年一月十三日始為終止契約之意思表示，亦已逾前
開工作規則及勞動基準法所定三十日之除斥期間。永豐金公司辯
稱上訴人終止契約之意思表示不生效力，自屬可採。上訴人主張
已依勞動基準法第十四條第一項第六款規定終止勞動契約，依同
法第四項準用同法第十七條規定，請求永豐金公司給付資遣費，
為無理由。綜上所述，上訴人本於性別工作平等法第二十七條、
第二十八條、第二十九條規定，請求被上訴人連帶給付三百萬元
本息，及依勞動基準法第十四條第四項、第十七條規定請求永豐
金公司給付資遣費一百零二萬六千八百八十四元本息，均為無理
由，不應准許等詞，爰維持第一審為上訴人敗訴判決，駁回其上
訴，經核於法並無不合。上訴論旨，指摘原判決不當，聲明廢棄
，非有理由，應予駁回。
據上論結，本件上訴為無理由。依民事訴訟法第四百八十一條、
第四百四十九條第一項、第七十八條，判決如主文。
中    華    民    國  九十八  年   十二   月  二十四  日
                      最高法院民事第七庭
                          審判長法官  劉  福  聲
                                法官  鄭  玉  山
                                法官  黃  義  豐
                                法官  劉  靜  嫻
                                法官  袁  靜  文
      本件正本證明與原本無異
                                      書  記  官
中    華    民    國  九十九  年    一    月    六    日
                                                      V

司法院資訊處製作；財團法人民間司法改革基金會備份。
